【裁判字號】    99,上訴,1640
【裁判日期】    991206
【裁判案由】    毒品危害防制條例
【裁判全文】
臺灣高等法院高雄分院刑事判決        99年度上訴字第1640號
上  訴  人
即  被  告  楊福田
上列上訴人因毒品危害防制條例案件，不服臺灣高雄地方法院99
年度審訴字第2931號中華民國99年8 月30日第一審判決（起訴案
號：臺灣高雄地方法院檢察署99年度偵字第21239 號），提起上
訴，本院判決如下：
    主  文
上訴駁回。
    理  由
一、按不服地方法院之第一審判決而上訴者，應向管轄第二審之
    高等法院為之。上訴書狀應敘述具體理由。上訴書狀未敘述
    上訴理由者，應於上訴期間屆滿後20日內補提理由書於原審
    法院，逾期未補提者，原審法院應定期間先命補正。第二審
    法院認為上訴書狀未敘述理由或上訴有第362 條前段之情形
    者，應以判決駁回之。但其情形可以補正而未經原審法院命
    其補正者，審判長應定期間先命補正。刑事訴訟法第361 條
    、第367 條，分別定有明文。所謂不服第一審判決之具體理
    由，必係依據卷內既有訴訟資料或提出新事證，指摘或表明
    第一審判決有何採證認事、用法或量刑等足以影響判決本旨
    之不當或違法，而構成應予撤銷之具體事由，始克當之（例
    如：依憑證據法則具體指出所採證據何以不具證據能力，或
    依憑卷證資料，明確指出所為證據證明力之判斷如何違背經
    驗、論理法則）；倘僅泛言原判決認定事實錯誤、違背法令
    、量刑失之過重或輕縱，而未依上揭意旨指出具體事由，或
    未依上揭意旨指出具體事由，而僅單憑當事人自我說詞，據
    以指摘原判決者，皆難謂係具體理由，俾與第二審上訴制度
    旨在請求第二審法院撤銷、變更第一審不當或違法之判決，
    以實現個案救濟之立法目的相契合，並節制濫行上訴（最高
    法院97年度台上字第892 號、99年度台上字第779 號判決意
    旨參照）。是以上訴人之上訴書狀或補提之上訴理由書，雖
    有敘述上訴理由，惟並未具體敘述第一審判決有上述違法、
    不當情形，即與未敘述具體理由無異，其所為上訴，即不符
    合上訴之法定要件。
二、上訴人即被告（下稱被告）上訴意旨謂：被告於99年5 月27
    日所施用之海洛因是以1,000元購得，當天僅施用相當於500
    元之份量，剩餘毒品尚未及施用，於返家時即遭員警查獲，
    是被告所持有之海洛因係99年5 月27日施用後所剩餘，則被
    告持有第一級毒品之行為，應為施用第一級毒品高度行為所
    吸收，不應另論持有毒品罪云云。
三、經查：
  (一)本件公訴人係起訴被告明知海洛因係毒品危害防制條例第 2
    條第2項第1款所明定之第一級毒品，不得持有、施用，竟分
    別為下列行為：(1)於99年3 月25日20、21時許，在高雄市○
    ○區○○路528巷8號住處，以將海洛因摻入香菸內，點燃吸
    食產生煙霧之方式，施用第一級毒品海洛因1 次，嗣因其為
    毒品列管人口，經警通知到場採尿送驗，結果呈可待因、嗎
    啡陽性反應。(2)於99年5 月30日14時55分許之為警採尿時間
    曰溯72小時內某時（被告於原審審理時自承係99年5 月27日
    某時，有原審卷第41頁之審判筆錄可證，故原判決依其陳述
    認定之），在不詳地點，以不詳方式，施用第一級毒品海洛
    因1 次；於99年5 月30日13時30分許，在高雄市○鎮區○○
    路與保泰路口前，以新臺幣500 元之代價，向真實姓名、年
    籍不詳綽號「阿忠」之成年男子，購入第一級毒品海洛因1
    包（檢驗前淨重0.085 公克，檢驗後淨重0.075 公克）而持
    有之。嗣於同日14時15分許，在高雄市○○區○○路，為警
    發查獲，扣得上開第一級毒品海洛因1 包，並經其同意採集
    尿液送驗，結果呈海洛因、嗎啡陽性反應等事實（見起訴書
    ），而原審則對上開犯罪事實予以論罪科刑，並於理由內敘
    明：「訊據被告對於上揭時、地，分別施用第一級毒品海洛
    因2 次，及向綽號「阿忠」之男子購買而持有第一級毒品海
    洛因之犯罪事實，均坦承不諱；而被告先後2 次為警查獲所
    採之尿液檢體，均呈現嗎啡、可待因陽性反應......且扣案
    之白色粉末1 包，經送高雄市立凱旋醫院鑑驗之結果，確含
    有第一級毒品海洛因成分無訛，是被告上揭施用第一級毒品
    2 次，以及持有第一級毒品之犯行，均堪認定，應予依法論
    科。並以被告於99年5 月30日下午1 時30分許，向綽號「阿
    忠」之男子購買第一級毒品海洛因之行為，係發生在被告於
    99 年5月27日施用第一級毒品之後，是被告前揭2 次施用第
    一級毒品之犯行，與被告事後向該綽號「阿忠」之男子購買
    而持有第一級毒品之犯行，犯意各別，而應予分論併罰」等
    語（見原判決第3 頁），業已詳敘其所憑證據及認定理由。
    從形式上觀察，原判決並無認定事實錯誤或違背法令之情形
    。
  (二)又被告於99年5 月30日下午1 時30分許，向綽號「阿忠」之
    男子購買第一級毒品海洛因，未施用即遭警查獲等情，業據
    被告於警詢及原審審理中均陳述明確（有警二卷第3 頁、原
    審卷第42頁之審判筆錄可證）；其為民國43年出生，行為時
    已滿55歲，為具有相當社會經驗、閱歷之人，復從70年間起
    有多項毒品前科，有被告之高等法院被告前案紀錄表計23頁
    可證，其對司法程序之進行，自具有相當經驗，又為一智慮
    正常之成年人，仍於警詢及原審審理時，為前述之陳述，其
    陳述應屬真實，是被告以其遭警查獲時，所持有之海洛因係
    99 年5月27日施用後所剩餘，應為施用第一級毒品高度行為
    所吸收，不應另論持有毒品罪為由，提起上訴，顯係其因見
    如此陳述造成量刑上之不利，乃翻異前詞，泛言原判決認定
    事實錯誤云云，此純屬被告個人意見之自我說詞，並非上訴
    之具體理由。
四、刑事審判旨在實現刑罰權之分配的正義，故法院對有罪告之
    科刑，應符合罪刑相當之原則，使輕重得宜，罰當其罪，以
    契合社會之法律感情，此所以刑法第57條明定科刑時應審酌
    一切情狀，尤應注意該條所列10款事項以為科刑輕重之標準
    ，俾使法院就個案之量刑，能斟酌至當。而「量刑輕重係屬
    事實審法院得依職權自由裁量之事項，苟已斟酌刑法第57條
    各款所列情狀而未逾越法定刑度，不得遽指為違法」（最高
    法院72年度台上字第6696號判例意旨參照）。本件原判決亦
    於理由內敘明：「審酌被告前因施用毒品案件，經觀察、勒
    戒及強制戒治程序，由檢察官不起訴處分，再因施用毒品案
    件，經法院判刑確定並執行完畢後，仍不知悛悔，再次為本
    件2 次施用第一級毒品與持有第一級毒品之犯行，自戕其身
    ，顯然缺乏戒絕毒品之決心，惟念及被告坦承2 次施用第一
    級毒品與持有第一級毒品之犯罪事實，且其持有第一級毒品
    之數量不多，其2 次施用第一級毒品之行為，則均未害及他
    人，並斟酌被告之犯罪動機、手段、持有海洛因毒品數量以
    及被告之智識程度等一切情狀，分別量處如主文所示之刑（
    即施用第一級毒品部分，各判處有期徒刑8 月，持有毒品部
    分，判處有期徒刑3 月），並定應執行刑如主文所示（即有
    期徒刑1 年1 月）」( 見原判決第4 頁) 等語。按行為人犯
    罪後之態度不同，審酌量刑時自有不同之考量，且量刑輕重
    係屬事實審法院得依職權自由裁量之事項，本案原審既已斟
    酌刑法第57條各款所列情狀而未逾越法定刑度，自不得遽指
    為違法。
五、綜上所述，本件被告上訴理由並未依據卷內既有訴訟資料或
    提出新事證，指摘或表明第一審判決有何採證認事、用法或
    量刑等足以影響判決本旨之不當或違法，而構成應予撤銷之
    具體事由，依上開說明，本件上訴顯無具體理由，而不合法
    定程式，應予駁回，並不經言詞辯論為之。
據上論斷，應依刑事訴訟法第367 條前段、第372 條，判決主文。
中    華    民    國    99    年    12    月     6   日
                 刑事第十一庭   審判長  法  官 翁慶珍
                                        法  官 孫啟強
                                        法  官 石家禎
以上正本證明與原本無異。
持有第一級毒品部分，不得上訴，其餘部分如不服本判決，應於
判決送達後10日內向本院提出上訴狀，其未敘述理由者並應於提
出上訴狀後10日內向本院補提理由書（應附繕本）。
中    華    民    國    99    年    12    月     6   日
                                        書記官 賴梅琴

司法院資訊處製作；財團法人民間司法改革基金會備份。
